臺灣臺北地方法院交通事件裁定　　　　　94年度交聲字第93號
原處分機關　臺北市交通事件裁決所
異議人即
受處分人　　甲○○
上列受處分人因違反道路交通管理處罰條例案件，對於臺北市交
通事件裁決所中華民國93年12月27日所為之處分（原處分案號：
北市裁三字第裁22─Z00000000號）聲明異議，本院裁定如下：
    主      文
原處分撤銷。
甲○○汽車行駛於高速公路，而不遵管制之規定，處罰鍰新臺幣
參仟元，並記違規點數壹點。
    理      由
一、按汽車行駛高速公路，不得有在加速車道、減速車道或單車
    道之匝道上超越前車或倒車之行為，高速公路交通管制規則
    第9條第1項第3款定有明文；次按汽車行駛於高速公路或設
    站管制之道路，而不遵管制之規定者，處汽車駕駛人新臺幣
    （下同）3,000元以上6,000元以下罰鍰，並記違規點數一點
    ，道路交通管理處罰條例第33條第1項、第63條第1項第1款
    亦規定甚明。又汽車駕駛人駕駛汽車行駛於高速公路，如有
    不遵管制之規定而在單車道之匝道上超越前車之行為經警舉
    發，而在舉發通知單上所載之應到案日期前到案聽候裁決或
    提出申訴，經主管機關調查後仍認定其有違規停車之行為者
    ，依違反道路交通管理事件統一裁罰基準及處理細則（下稱
    處理細則）第44條第1項及違反道路交通管理事件統一裁罰
    基準表（下稱基準表）之規定，須對該汽車駕駛人處以3,00
    0元之罰鍰並記違規點數一點。
二、本件異議人即受處分人甲○○於民國93年11月17日下午1時2
    分許，駕駛其所有車牌號碼EP─6439號自用小客車行駛於國
    道一號高速公路濱江街出口匝道，經內政部警政署國道高速
    公路警察局第一警察隊警員賴春和以受處分人有「利用匝道
    右側路肩超車行駛」之違規行為為由，依違反道路交通管理
    處罰條例第33條（舉發通知單舉發違反法條漏載「第1項」
    ）之規定掣單舉發，嗣受處分人在舉發通知單上所載之應到
    案日期前到案提出申訴，經原處分機關函請舉發單位調查結
    果，認受處分人有「利用路肩超車」之違規行為，原處分機
    關乃依道路交通管理處罰條例第33條第1項、第63條第1項（
    漏載「第1款」）、處理細則第44條第1項及基準表之規定，
    於93年12月27日以北市裁三字第裁22─Z00000000號裁決書
    裁處受處分人罰鍰3,000元並記違規點數一點在案。
三、受處分人聲明異議意旨略以：伊當天從濱江街要經由匝道回
    大直，車子要出匝道之前即遭警員攔下，並告稱伊剛才利用
    路肩超車，伊詢問警員是在何處路肩超車，惟警員只答稱可
    以聲請行政救濟，不然就要繳3,000元，事實上伊並未利用
    路肩超車，伊是行駛於車道上等語。
四、查本件受處分人固不否認於前揭時間，駕駛上開自小客車行
    駛於國道一號高速公路濱江街出口單車道之匝道等事實，惟
    否認有何利用路肩超車之違規行為。經查：
  (一)經本院傳訊舉發受處分人本件違規行為之內政部警政署國道
    高速公路警察局第一警察隊警員賴春和到庭，其就本件舉發
    經過具結證稱：當天下午伊與同事一起在高速公路北上濱江
    街出口執勤，伊當時站立在巡邏車後方面對來車，就看到有
    一輛EP─6439號自用小客車有利用匝道路肩超越前車的情形
    ，當時車道寬度係3.75公尺，路肩的寬度無法容納一輛車寬
    ，該路段只有一個車道，依照高速公路管制規則，單一車道
    後車不得利用空間超越前車，只能依序行駛，伊在100公尺
    前就看到EP─6439號這輛車一直超車過來，直到伊前方四至
    五部車的距離才切到車流裡面去，伊就攔車按照規定取締告
    發；伊當天站在車後，而且有打開警示燈，這輛車還違規超
    車，情節嚴重，伊才予以舉發，伊當天執勤完畢後回去有填
    寫工作紀錄簿等語明確（見本院94年2月21日訊問筆錄），
    並提出內政部警政署國道公路警察局員警工作紀錄簿影本一
    紙為憑。又依受處分人自承：當時車輛不是很多，伊被舉發
    之前並沒有看到有人利用路肩超車等語，佐以證人賴春和證
    稱：「（問：能否確認當時所目睹違規超車的車輛就是受處
    分人所駕駛的車輛？）就在前面，怎麼可能沒有辦法確定」
    等語，並徵諸證人係站立於巡邏車後方面向來車，其視線範
    圍應屬良好，且發現受處分人違規後係將當場予以攔停製單
    舉發等情，足見本件亦無因有其他車輛同時違規以致證人產
    生誤判車輛、錯誤舉發之可能。
  (二)受處分人雖堅稱伊並未利用匝道路肩超車云云，惟查證人賴
    春和與受處分人並無任何親誼或恩怨關係，此據證人陳明在
    卷，其於負有具結義務並可能受偽證罪處罰之情形下，仍於
    法庭而為前揭證言，其證言之憑信性應可獲得擔保；且證人
    為依法執行交通勤務之交通警員，其所為舉發之執行職務行
    為，原則上應可推定其為正當，況依證人前開證述內容，其
    非但對於舉發經過描述詳細，所述情節亦均合於常情而無矛
    盾齟齬，復無誤認車輛之可能，所證內容自得援為不利於受
    處分人之認定。本件受處分人於上開時間駕車行經國道一號
    高速公路濱江街出口匝道之單車道，確有在匝道上超越前車
    之違規行為，自屬明確。惟按汽車行駛於高速公路時，「利
    用路肩超越前車」及「在單車道之匝道上超越前車」固均屬
    高速公路交通管制規則第9條第1項第2款、第3款所禁止之違
    規行為，惟所謂「匝道」，係指「交流道中為加減速車道及
    主線車道與其他道路間之連接部分」，「路肩」則指「設於
    車道之外側，路面邊線與護欄或邊溝間之部分」，此觀同規
    則第2條第11款、第14款規定自明，依證人所述，受處分人
    係駕車行駛於國道一號高速公路濱江街出口，而有在單車道
    之匝道超越前車之行為，其行為應屬違反前開高速公路交通
    管制規則第9條第1項第3款「在單車道之匝道上超越前車」
    之規定，亦可確定。
五、綜上所述，受處分人確有在前述時、地駕駛上開自用小客車
    ，在單車道之匝道上超越前車之違規行為，原處分機關依道
    路交通管理處罰條例第33條第1項、第63條第1項（漏載第1
    款）及處理細則第44條第1項暨基準表之規定，裁處受處分
    人罰鍰3,000元，並記違規點數一點，固非全然無據；惟受
    處分人係違反高速公路交通管制規則第9條第1項第3款之「
    汽車行駛高速公路，不得有在單車道之匝道上超越前車之行
    為」之規定，而非違反同規則第9條第1項第2款之「汽車行
    駛高速公路，不得有在路肩上行駛，或利用路肩超越前車之
    行為」之規定，是原處分機關裁決書關於舉發違規事實記載
    為「利用路肩超車」，其處分即難認為允恰。受處分人以其
    並無違規為由聲明異議，雖無理由，惟原處分尚有前述之不
    當，自屬無可維持，應由本院將原處分撤銷。查受處分人曾
    於本件舉發通知單上所載之應到案日期前之93年11月22日（
    按原應到案日期為同年12月2日）向原舉發機關提出陳述，
    此有內政部警政署國道高速公路警察局舉發違反道路交通管
    理事件通知單、受處分人所填寫之臺北市交通事件裁決所交
    通違規案件陳述書各一紙在卷可稽，爰以受處分人有汽車行
    駛於高速公路，而不遵管制之規定之違規行為，依道路交通
    管理處罰條例第33條第1項、第63條第1項第1款及處理細則
    第44條第1項暨基準表之規定，裁罰受處分人罰鍰3,000元並
    記違規點數一點如主文第2項所示，以資適法。
據上論斷，應依道路交通案件處理辦法第20條前段，裁定如主文
。
中　　華　　民　　國　　94　　年　　2 　　月　　25　　日
                  交通法庭法　官　林庚棟
以上正本證明與原本無異
如不服本裁定應於送達後5日內向本院提出抗告狀
　　　　　　          　　書記官　殷玉芬
中　　華　　民　　國　　94　　年　　3　 　月　　 2  　日
